臺灣高等法院民事判決 
108年度勞上字第136號
上  訴  人  佳和旅行社有限公司台北分公司
法定代理人  張啓勛  
訴訟代理人  陳稚婷律師
複代理人    張宏明律師
被上訴人    廖建發  
            林泳勝  
共      同
訴訟代理人  
(法扶律師)  彭珮瑄律師
上列當事人間請求給付資遣費等事件，上訴人對於中華民國108
年9月5日臺灣臺北地方法院107年度原勞訴字第1號第一審判決提
起上訴，本院於109年8月18日言詞辯論終結，判決如下：
    主      文
上訴駁回。
第二審訴訟費用由上訴人負擔。　　　　
    事實及理由
一、被上訴人主張：伊2人（乙○○、甲○○）分別於民國106年10月
    15日、107年3月20日受僱於上訴人，擔任遊覽車司機，依據
    上訴人提供之旅行團出團行程，分別駕駛車牌號碼000-00、
    000-00號遊覽車接送旅客旅遊、住宿，約定每月底薪分別為
    新臺幣（下同）2萬1,500元、2萬2,000元，出團時另有每日
    600元之出車津貼（每團行程約8日，以7日計給）。嗣上訴
    人總經理黃偉東於107年4月20日告知伊2人因公司經營不善
    ，欲將車牌號碼000-00、000-00號遊覽車轉售其他車行，有
    業務性質變更之情形，並表示伊2人可由該車行繼續留用，
    惟薪資條件較差，伊2人無法接受，上訴人即分別於107年4
    月30日、同年5月3日依勞動基準法（下稱勞基法）第11條第
    1款、第2款、第4款規定，與伊2人終止勞動契約，惟未給付
    資遣費、加班費（含國定假日出勤工資）、非自願離職書，
    且上訴人於兩造僱傭關係存續期間未按月提繳勞工退休金至
    伊2人於勞動部勞工保險局（下稱勞保局）之勞工退休金專
    戶，且未依法為伊2人投保就業保險，致伊2人受有未能領取
    失業給付損失，伊2人得依勞工退休金條例（下稱勞退條例
    ）第12條第1項規定，請求上訴人分別給付資遣費8,898元、
    2,045元，依勞基法第24條、39條規定，請求上訴人分別給
    付加班費4萬4,226元、9,060元，依勞退條例第14條第1項規
    定，請求請求上訴人分別提繳勞工退休金1萬3,054元、3,06
    2元，依就業保險法第38條第1項規定，請求上訴人賠償未能
    請領失業給付損失17萬9,820元、12萬5,280元，並依勞基法
    第19條規定，請求上訴人開立非自願離職證明書等情。爰求
    為：⑴命上訴人分別給付乙○○23萬2,944元、給付甲○○13萬6,
    385元，及均自起訴狀繕本送達翌日起算之法定遲延利息。⑵
    上訴人應分別提繳1萬3,054元、3,062元至乙○○、甲○○之勞
    工退休金個人專戶。⑶上訴人應分別開立非自願離職證明書
    予乙○○、甲○○之判決（原審判命上訴人應各給付如附表一原
    審准駁欄內所示判准內容，上訴人就其敗訴部分，聲明不服
    ，提起上訴。被上訴人於原審敗訴部分，未據其聲明不服，
    非本院審理範圍）。並答辯聲明：上訴駁回。
二、上訴人則以：伊為專辦旅遊行程規劃及執行之旅行社，未經
    營遊覽車運輸業務，伊因旅行團有搭乘遊覽車需求，事先與
    多家遊覽車公司簽有合作契約，由伊依行程需求向遊覽車公
    司短期租賃附司機之遊覽車。伊與皇冠遊覽車客運有限公司
    （下稱皇冠公司）及恒旺通運股份有限公司（下稱恒旺公司
    ）分別自104年8月20日及107年3月1日起簽訂遊覽車租賃合
    約，被上訴人係伊向皇冠公司、恒旺公司租用遊覽車所配屬
    之遊覽車司機，伊僅代理皇冠公司、恒旺公司給付被上訴人
    薪資，兩造間無僱傭關係存在。黃偉東、林蓺余雖為伊之總
    經理、副總經理，惟其同時為皇冠公司之特別助理及負責人
    ，黃偉東係以皇冠公司負責人之代理人身分，代表皇冠公司
    僱用被上訴人擔任司機。縱認兩造間曾存在僱傭契約，惟乙
    ○○於107年5月1日自願離職，其無由請求資遣費、非自願離
    職證明書及失業給付之損害賠償。且伊與被上訴人約定之底
    薪加出車津貼，已包含加班費，被上訴人請求延長工時及國
    定假日出勤工資亦屬無據云云，資為抗辯。並上訴聲明：㈠
    原判決不利於上訴人之部分廢棄。㈡上開廢棄部分，被上訴
    人在第一審之訴及假執行之聲請均駁回。
三、兩造不爭執事項：
  ㈠乙○○、甲○○分別駕駛車牌號碼000-00、000-00號遊覽車，曾
    經載送如原審判決附表所示之行程（見原審卷一第33至85、
    393、394、443頁、原審卷二第15至48頁，經本院載為附表
    二、三所示）。
  ㈡訴外人黃偉東、林蓺余分別為上訴人公司之總經理及副總經
    理，林蓺余亦曾為皇冠公司之負責人，上訴人與皇冠公司均
    曾設址於臺北市○○區○○○路0段00號6樓之6（見原審卷一第31
    、195、263頁）。
  ㈢上訴人與皇冠公司曾於104年8月18日簽訂租車合約書，租車
    合約書記載租賃期間自104年8月20日起至107年8月19日止。
    訴外人林蓺余另於107年3月1日將車牌號碼000-00、000-00
    號之遊覽車，靠行於恒旺公司名下。上訴人與恆旺公司曾於
    107年3月1日簽訂遊覽車租賃契約書，租賃期間記載自107年
    3月1日至109年2月28日（見原審卷一第159、161、373、375
    頁）。
  ㈣兩造對原審卷一第303至327頁之錄音譯文內容不爭執。
四、被上訴人主張兩造存在僱傭關係，上訴人未給付加班費及足
    額提繳勞工退休金，且未依法投保就業保險，上訴人應賠償
    被上訴人失業給付損失及兩造終止勞動契約後應給付資遣費
    、開立非自願離職證明書等語，為上訴人所否認，並以前揭
    情詞置辯。本件應審酌者為：㈠兩造間有無被上訴人主張之
    僱傭關係存在？㈡被上訴人請求上訴人給付加班費、按月提
    繳勞工退休金至其勞工退休金專戶、給付資遣費、賠償未投
    保就業保險之損失及交付非自願離職證明書，有無理由？
　㈠兩造間有無被上訴人主張之僱傭關係存在？
　⑴按勞動契約指約定勞雇關係而具有從屬性之契約。勞工為受
    雇主僱用從事工作獲致工資者。勞動基準法第2條第6款、第
    1款定有明文。勞基法所規定之勞動契約，係指當事人之一
    方，從屬於他方關係下，提供職業上之勞動力，而由他方給
    付報酬之契約，勞動契約之勞工與雇主間具有使用從屬及指
    揮監督之關係，故從屬性為勞動契約之特色，就其內涵而言
    ，通常具有：(1)人格上從屬性，即受僱人在雇主企業組織
    內，服從雇主權威，並有接受懲戒或制裁之義務。(2)親自
    履行，不得使用代理人。(3)經濟上從屬性，即受僱人並不
    是為自己之營業勞動而是從屬於他人，為該他人之目的而勞
    動。(4)組織上從屬性，即納入雇方生產組織體系，並與同
    僚間居於分工合作狀態等項特徵（最高法院96年度台上字第
    2630號判決意旨參照）。
　⑵被上訴人主張曾分別駕駛車牌號碼000-00、000-00號遊覽車
    ，載送如原審判決附表所示行程之情，已如不爭執事項㈠所
    示，並有交通部觀光局108年5月22日函所附旅行團行程資料
    （見原審卷二第15至48頁）可據。又依被上訴人所提Line對
    話紀錄（見原審卷一第33至43頁、第77至85頁），上訴人職
    員即OP（operation）以Line通信軟體指示被上訴人載送旅
    客進行旅行團行程，Line對話內容有「（乙○○）OP小姐請問
    我們的勞健保是否保了～家屬連保需要什麼證件」、「（OP
    ）這個麻煩在公司群組問」、「（OP）司機大哥，麻煩你們
    去開國泰世華的帳戶，不然每次匯款都會扣掉30匯費」、「
    （OP）司機大哥，今天幫你匯款1月份薪資」、「（OP）司
    機大哥記得回來結2月份的，不然沒辦法結算薪資」、「（O
    P）司機大哥，今天幫您匯薪水」、「（OP）司機大哥，今
    天匯3月薪水」、「（甲○○）勞健保搞好了嗎」、「（OP）
    勞健保是要掛公司？」、「（甲○○）嗯」、「（甲○○）18號
    轉」、「（甲○○）還是我保工會」、「（OP）可以」、「（
    OP）這樣比較方便」、「（甲○○）那麼公司要貼我錢嗎」、
    「（OP）薪資跟補貼沒有含勞健保，所以沒有補貼」、「（
    甲○○）沒補貼」、「（甲○○）那麼我的權益不就沒有了」、
    「（OP）這個要問老闆娘」、「（甲○○）好吧」、「（甲○○
    ）我再跟他說，謝謝你」、「（OP）有國泰世華帳戶嗎」、
    「（甲○○）請問我3月份的薪水可以15號先發嗎」、「（OP
    ）司機大哥，你還沒回來結帳」、「（OP）司機大哥，今天
    匯3月份薪水」
　　等對話內容，上開Line對話內容亦有OP傳送司機薪資表（見
    原審卷一第87頁）予被上訴人，而上訴人職員王儷穎並曾分
    別於106年11月10日、同年12月15日、107年1月15日、同年2
    月21日、同年3月15日、同年4月13日匯款1萬8,253元、4萬2
    ,509元、3萬4,050元、3萬0,670元、2萬1,570元、2萬
　　9,070元至乙○○之合作金庫商業銀行股份有限公司（下稱合
    作金庫）永康分行帳戶（見原審卷一第89至94頁），於107
    年4月13日匯款1萬3,903元至甲○○之合作金庫新明分行帳戶
    （見原原審卷一第95、96頁）。被上訴人主張渠等2人係受
    上訴人指示而履行駕駛遊覽車載送旅客之勞務，上訴人則以
    匯款方式給付薪資與被上訴人，兩造間存在僱傭關係之情，
    非屬無據。
　⑶且證人即導遊唐至仁曾證述：伊從101年開始帶大陸團跑國內
    行程，103至106年間多是接待上訴人的團，伊認識乙○○，乙
    ○○當時受僱於捷森通運公司，後來上訴人的總經理黃偉東跟
    伊說公司缺司機，請伊介紹司機過來，乙○○是伊介紹的，乙
    ○○自己跟黃偉東聯繫的，後來乙○○開始載上訴人的團，第一
    團就是載伊等語（見原審卷一第288至290頁）。證人林雲富
    證述：伊從106年11月1日到107年4月30日受僱於皇冠公司，
    報酬是跟上訴人算的，因為車子是幫上訴人開的，車子是上
    訴人的，只是靠行在皇冠公司，形式上那半年伊是受僱於皇
    冠公司，但實際上伊是受僱於佳和旅行社台北分公司，底薪
    跟接團費用計算方式是跟黃偉東談，上訴人有3輛車，就是
    伊與乙○○、甲○○開的，後來3輛車靠行在恒旺公司，乙○○、
    甲○○之底薪跟出差費的算法都跟伊一樣，因為之前伊等有聊
    過才知道，伊之前在上訴人任職開的遊覽車的車號是000-00
    等語（見原審卷一第291至295頁）。又被上訴人所提與林蓺
    余之對話錄音譯文內容：「（甲○○）……我們在和欣客運做的
    好好的，啊因為東哥一句話」、「（林蓺余）所以我就……我
    理解了，對啦，這個我對你真的很不好意思，我知道」、「
    （甲○○）我一個月……我週休三日一個月領四萬五到四萬八，
    我竟然放棄了，我來到東哥這邊，我當然是希望求一個長久
    ，我不希望輕易放棄一個工作，我在那邊作了一年半」、「
    （林蓺余）我懂我懂我知道……對啦對啦，其實我跟你講，對
    你真的……我跟東哥，其實東哥也是一直覺得對你真的最不好
    意思，因為我本來跟你講……」、「（甲○○）我才來一個多月
    就沒工作了耶」、「（林蓺余）其實我當然知道，所以東哥
    那時候為什麼在車子……在處理這個東西，真的也跟那個小紀
    講說叫他……我們這邊的司機要幫……」、「（甲○○）沒有，過
    去他那邊太過份了，小紀跟我們怎麼談你知道嗎？一個月一
    萬八，好一萬八無所謂，有底薪就好，扣一千元的車體險……
    」、「（甲○○）對，照勞基法來講不應該自己出，你們雇主
    你們就應該要……」、「（林蓺余）是沒錯，林先生，但是我
    跟你講……」、「（林蓺余）其實應該這樣講，我們今天在薪
    資制度裡頭都有講了」、「（林蓺余）我也可以給你一萬八
    嘛，我給你勞健保不是更單純，對不對？」、「（甲○○）好
    、對對，勞健保不能保啦，我知道」、「（林蓺余）對，所
    以後來我們基於這個東西，我後來跟東哥商量結果說，那我
    們乾脆給你們兩萬二，你們自己去處理勞健保……」、「（林
    蓺余）……我們從去年就……皇冠我就是要靠行了啦」、「（林
    蓺余）……我從去年10月份跟許總，因為我也不瞞你講，我們
    是外行跟人家合這個東西」、「（林蓺余）……我們都已經跟
    小紀全部東西該簽的都簽了」、「（林蓺余）……那個恒旺說
    ，因為我是靠行在那邊，我有他們證……」、「（林蓺余）你
    當然不用簽啊，因為我今天靠行在那個地方，我申請你們三
    個人在那邊做職業登記變成他們的司機嘛」、「（林蓺余）
    ……我一個月一台車要給他4000塊靠行，可是人家這……今時今
    日因為景氣不好……不太願意給人家靠行……我三台車本來許總
    的意思是不如我留在皇冠，一樣靠行給他啊……但是我覺
　　得……」、「（林蓺余）……要不然說真的，我三台車我如果留
    在許總那邊，我凹也要跟他凹說不要靠行費……」、「（林蓺
    余）……因為我跟你講主要是我們是靠行，可能他也怕我去……
    」、「（林蓺余）我跟你講喔，恒旺…我跟你講恒旺他們從
    來沒給人家靠行過，我真的是因為他們的老闆娘是我認識嘛
    ，是購物店的嘛，我們團都走他的，我跟他真的是死拜託，
    為什麼我願意靠行在那個地方，因為我覺得他們就是因為沒
    給人靠行」等語（見原審卷一第306、307、313、314、315
    、319、321頁）。由上述證人證詞及錄音譯文內容，可證被
    上訴人主張其2人乃與上訴人總經理黃偉東接洽面試洽談薪
    資及勞健保等勞動條件而擔任遊覽車司機，負責載送上訴人
    旅行團行程，且被上訴人所駕駛車牌號碼000-00、000-00號
    遊覽車均分別靠行於皇冠公司、恒旺公司，非皇冠公司、恒
    旺公司出租該遊覽車與上訴人之情，可資採信，則被上訴人
    主張與上訴人間有僱傭關係，更屬有據。
　⑷上訴人雖抗辯係向皇冠公司、恒旺公司租用含司機之遊覽車
    ，其與被上訴人間無僱傭關係，黃偉東係以皇冠公司特別助
    理身分，代表皇冠公司與被上訴人成立勞動契約，所以被上
    訴人有簽署如原審被證4之同意書，被上訴人所提出司機薪
    資表非薪資單，所載「代付金額」、「代付油金」、「代收
    油金」款項均由其與遊覽車公司核算，相關發票均載遊覽車
    公司統一編號，與其無關云云。然證人即皇冠公司之法定代
    理人許戎宏證述：皇冠公司是伊與上訴人林副總於104年8月
    間合夥去買來接手經營的，伊跟林蓺余副總大概各出5、6百
    萬左右，另外還有貸款3000萬，這個資金就是買皇冠公司的
    股份還有含10台遊覽車，車子跟司機歸伊管理，司機也都是
    伊親自面試，林副總則負責找客源，但伊不曾面試過乙○○、
    甲○○，因為蔡英文上任後，陸客團嚴重萎縮，所以司機遇缺
    不補，約於106年1月間10台車其中9台就已經去監理站辦理
    停駛，因為公司要至少留1台車有在營運，所以伊有印象貸
    款利息白繳了快10個月，後來因為停駛只能1年，所以在106
    年8、9月左右，伊跟林副總就討論要復牌，或是要把公司賣
    掉，討論的結果，一開始先賣了2部車，那2部是林副總找人
    來買的，所以算是她的股份，剩下8 部，伊抓5部回來，剩
    下3部就是林副總抓回去，但當時不是過戶到她名下，因為
    她沒有遊覽車公司，不能夠登記遊覽車車籍，而公司經營權
    則由伊買下來，她抓回去的3 部車也是隨時要賣掉的，畢竟
    他沒有公司，也不會經營，所以從106 年8、9月以後，林副
    總就沒過問皇冠公司的經營，至於她的3 台車要怎麼處理，
    伊也沒過問，她就算有拿那3 台車去經營，也跟皇冠遊覽車
    公司無關，到107 年2、3月過戶完成之後，皇冠公司就與林
    副總無關；原來10台車是連號的，從000-00到000-00，但中
    間沒有000-00，000-00到000-00、000-00、000-00是我的，
    除此之外都是林副總的，伊有聽說林副總的3台車後來好像
    是賣給一個叫小紀的人，公司名稱好像叫恒旺，林副總的3
    台車過戶到恒旺公司前，一直掛牌在皇冠公司，原審卷一第
    159頁租車合約、原審卷一第329頁皇冠公司回覆與林副總抓
    回去3台車無關等語（見原審卷一第426至431頁）。證人許
    戎宏上開證詞，與被上訴人所提上開錄音對話內容所載林蓺
    余係原將被上訴人所駕駛遊覽車106年10月即靠行在皇冠公
    司，之後靠行在恒旺公司相符，並與遊覽車靠行經營合約書
    （見原審卷一第373頁）所載相符，應屬可採，可見被上訴
    人均非受僱於皇冠公司或恒旺公司。又被上訴人所駕駛車牌
    號碼000-00號及000-00號遊覽車，既係靠行皇冠公司及恒旺
    公司，則依汽車運輸業管理規則第86條之1第1項規定：「申
    請遊覽車客運業駕駛人登記證，應由遊覽車客運業者檢具駕
    照、相片向公路主管機關辦理，如有遺失、破損或滅失時，
    應檢具向警察機關報案之遺失證明或相關證（物）明文件、
    駕照、相片，依原申請程序換（補）發。遊覽車客運業僱用
    之駕駛人駕照因故受吊銷或註銷處分時，不得再派任為駕駛
    員，遊覽車客運業駕駛人登記證並應於7日內繳回公路主管
    機關；其解僱時，亦同」、同法第86條第3款前段規定：「
    派任駕駛員前，應持依第19條規定申報登記審核合格之登記
    書，向公路主管機關申請遊覽車客運業駕駛人登記證；派任
    駕駛員時應再確認其持有合格之遊覽車客運業駕駛人登記證
    」，形式上由皇冠公司、恒旺公司為被上訴人申請取得遊覽
    車客運業駕駛人登記證，且被上訴人配合簽署被證4記載「
    為皇冠公司員工」內容之同意書，均不足以推翻被上訴人所
    駕駛遊覽車乃係靠行於皇冠公司、恒旺公司事實。另皇冠公
    司、恒旺公司縱使自106年9月、107年3月起，有與上訴人交
    易往來之統一發票憑證，此有財政部臺北國稅局、財政部臺
    北國稅局松山分局提供之銷項憑證明細資料（見本院卷第22
    1至247頁）可據，然上訴人分別於104年8月18日、107年3月
    1日與皇冠公司（租用期間自104年8月20日至107年8月19日
    ）、恒旺公司（租用期間自107年3月1日至109年2月28日）
    訂有遊覽車租賃契約書（見原審卷一第159、161頁），是上
    訴人與皇冠公司、恒旺公司間有上開銷項憑證，此乃履行上
    述遊覽車租賃契約權利義務所致，況且，縱使上述銷項憑證
    與被上訴人所駕駛遊覽車有關，然該遊覽車既靠行於皇冠公
    司、恒旺公司，形式上皇冠公司、恒旺公司與上訴人間因相
    關稅務申報需求而開立相關銷項憑證，仍不足以推翻被上訴
    人乃受僱上訴人駕駛遊覽車載送旅行團事實。
　⑸據上論述，被上訴人係經上訴人總經理黃偉東面試洽談薪資
    及勞健保等勞動條件，而受上訴人指示駕駛遊覽車載送上訴
    人旅行團，且被上訴人所提Line對話紀錄並有上訴人職員指
    示提供薪轉帳戶、駕駛人登記證、體檢表、駕照、照片、提
    供軌跡紙、驗車、保養、核銷加油費，要求行程結束後繳回
    軌跡紙等內容（見原審卷一第33至43頁、第77至85頁），並
    由上訴人匯款給付每月薪資，且被上訴人所駕駛遊覽車僅係
    靠行於皇冠公司、恒旺公司，顯見兩造間實具有人格上、經
    濟上、組織上從屬性，另對照上開Line對話紀錄，上訴人分
    別給付乙○○（106年10月份）、甲○○（107年3月份）薪資金
    額及附表二、三所示上開月份薪資計算方式，被上訴人主張
    兩造間確實分別自106年10月15日、107年3月20日起存在僱
    傭關係事實，可資確認。
　㈡被上訴人請求上訴人給付加班費、按月提繳勞工退休金至其
    勞工退休金專戶、給付資遣費、賠償就業保險之損失及交付
    非自願離職證明書，有無理由？　
　⑴被上訴人請求延長工時及國定假日出勤工資部分：
　①查乙○○、甲○○分別駕駛車牌號碼000-00、000-00號遊覽車，
    曾經載送如原審判決附表所示之行程，已如不爭執事項㈠所
    載，本院據此登載如附表二、三「行程（接送機時間）」欄
    所載。
　②按勞工正常工作時間，每日不得超過8小時，每週不得超過40
    小時。雇主延長勞工工作時間者，其延長工作時間之工資，
    依下列標準加給：延長工作時間在2小時以內者，按 平日
    每小時工資額加給3分之1以上。再延長工作時間在2 小時
    以內者，按平日每小時工資額加給3分之2以上。勞基法第30
    條第1項、第24條第1項第1款及第2款定有明文。又按內政部
    所定應放假之紀念日、節日、勞動節及其他中央主管機關指
    定應放假日，均應休假，工資應由雇主照給。而雇主經徵得
    勞工同意於休假日工作者，工資應加倍發給。勞基法第37條
    第1項、第39條亦有規定。
　③證人即導遊施緯宙證述：伊帶上訴人之陸客團時，乙○○載過
    伊，接機伊會早半個小時到，伊到的時候會聯絡司機，他們
    就已經在機場附近，送機則要在約前2個小時到機場，業界
    規定就是這樣子，還要看團的性質與人數，如果是30人以上
    的話，大概就要2個半小時前到，才來得及辦行李托運及通
    關，帶團的第2天開始，大概是7點多出來，晚上7 點回飯店
    等語（見原審卷一第421、423、425頁）。證人唐至仁證述
    ：伊帶上訴人大陸團跑國內行程，基本上是8天的行程，除
    第1天及最後1天外，第2天到第7天，早上大概都是7點多出
    發，晚上都是吃完晚飯回飯店，時間大概都是6、7點等語（
    見原審卷一第290頁）。證人林雲富證述：之前駕駛遊覽車
    載上訴人的旅行團，第2天到第7天，早上是7點半出車，也
    有7點出車或是8點出車的情況，晚上則是7點到8點之間回飯
    店休息等語（見原審卷一第293頁）。由上述證人證詞可知
    ，被上訴人駕駛遊覽車載送上訴人旅行團，接機時間約在飛
    機抵達前半個小時，送機時間則約在班機時間前2個小時到
    達，而行程間則係以上午至晚間計約12個小時為原則，行程
    間則尚需扣除午餐及晚餐之休息時間，以各1個小時計算應
    屬合理，兩造對此亦無爭執（見原審卷二第85至86頁），是
    被上訴人載送旅行團之工作時間，應以班機抵達前半小時起
    算，至班機起飛前2個小時結束，期間則以每日10小時（上
    午7時30分起至晚間7時30分，扣除午餐及晚餐各1小時）計
    算。
　④乙○○主張其每月底薪為2萬1,500元（見原審卷二第109 頁）
    ，甲○○主張其每月底薪為2萬2,000元，與司機薪資表（見原
    審卷一第87頁）、林蓺余對話錄音譯文所述（見原審卷一第
    307頁）相符，堪認屬實。又被上訴人主張出車津貼為每團8
    日以7日計，每日為600元，每8日團津貼為4,200元之情，核
    與證人林雲富證述內容一致（見原審卷一第292頁
    ），且核算乙○○106年10月、同年11月司機薪資表及附表二
    編號1至5所示行程表，亦可確認，被上訴人主張之出車津貼
    計算方式，確屬實情。再者，被上訴人就原審計算每月薪資
    係應月扣1,000元車體險部分並不爭執（見本院卷第127頁）
    ，是被上訴人每月薪資計算方式，應為底薪加計當月出車日
    數再扣減1,000元車體險後之金額為每月薪資。
　⑤依前述計算方式（跨月份之8日行程，僅計前7日），乙○○自1
    06年10月至107年4月之每月薪資，依序為1萬7,534元（出車
    11日）、3萬1,900元（出車19日）、3萬4,900元（出車24日
    ）、2萬8,900元（出車14日）、2萬8,900元（出車14日）、
    2萬8,900元（出車14日）、3萬3,100元（出車21日）；甲○○
    自107年3月至5月之每月薪資，依序為1萬3,100元（單日行
    程2日，8日團1次）、3萬2,400元、3,300元，此部分計算金
    額為兩造所不爭執（見本院卷第127頁，上訴人僅爭執底薪
    及出車加給已包含加班費，不應再列計加班費計算平均工資
    ，見本院卷第138頁）。
  ⑥因被上訴人薪資按月結算，且薪資繫諸出車日數而不固定，
    是上訴人在計算被上訴人出車津貼或延長工時暨應休假日出
    勤之加倍工資時，僅能考量當月份之出勤狀況，無從慮及往
    後，從而，作為計算延長工時或應休假日出勤之加倍工資基
    礎之平日每小時工資額，應以當月份薪資作為計算基礎，較
    為合理。則經計算結果，乙○○自106年10月至107年4月間，
    其各月份之平日每小時工資額依序應為137元、133元、145
    元、120元、120元、120元、138元，林泳盛自107年3月至5
    月間，其各月份之平日每小時工資額，依序應為149元、135
    元、138元（如附表二、三所示）。又被上訴人雖主張107年
    1月1日、同年2月15日至19日、同年4月4日至6日均為內政部
    指定之應放假日，惟其中107年2月19日係例假日補休，而10
    7年4月6日則係彈性放假，並非前揭所謂內政部指定之應放
    假日，是被上訴人上開主張之期日，僅107年1月1日、同年2
    月15日至同年月18日、同年4月4日至同年月5日應加倍給付
    工資。據此，核算兩造僱傭關係存續期間被上訴人之延長工
    時工資及應放假日出勤加倍給付之工資，詳如附表二、三，
    乙○○得請求金額為4萬4,226元【計算式：3,471元＋ 5,675元
    ＋8,120元＋4,960元＋8,960元＋3,840元＋9,200元 ＝44,226元】
    ，甲○○得請求金額為9,060元【計算式：2,384元＋5,940元＋7
    36元＝9,060元 】。
　⑦上訴人雖抗辯出車津貼已包括加班費給付，被上訴人不得再
    請求加班費云云。然按當事人主張有利於己之事實者，就其
    事實有舉證之責任。但法律別有規定，或依其情形顯失公平
    者，不在此限。民事訴訟法第277條定有明文。上訴人上開
    抗辯事實，已為被上訴人所否認，而上訴人就此有利於上訴
    人事實並未舉證證明，上訴人此部分抗辯自未可採，在此敘
    明。
　⑵被上訴人請求上訴人提繳退休金部分：
  ①按雇主應為適用勞退條例之勞工，按月提繳退休金，儲存於
    勞保局設立之勞工退休金個人專戶。除同條例另有規定外
    ，雇主不得以其他自訂之勞工退休金辦法，取代前項規定之
    勞工退休金制度。雇主每月負擔之勞工退休金提繳率，不得
    低於勞工每月工資百分之6。雇主未依同條例之規定按月提
    繳或足額提繳勞工退休金，致勞工受有損害者，勞工得向雇
    主請求損害賠償。勞退條例第6條、第14條第1項、第31條第
    1項定有明文。又按勞退條例第31條第1項規定，雇主未依
    該條例之規定按月提繳或足額提繳勞工退休金，致勞工受有
    損害者，勞工得向雇主請求損害賠償。該專戶內之本金及累
    積收益屬勞工所有，僅於未符合同條例第24條第1項所定請
    領退休金規定之前，不得領取。是雇主未依該條例之規定按
    月提繳或足額提繳勞工退休金者，將減損勞工退休金專戶之
    本金及累積收益，勞工之財產受有損害，自得依該條例第31
    條第1項規定請求損害賠償；於勞工尚不得請領退休金之情
    形，亦得請求雇主將未提繳或未足額提繳之金額繳納至其退
    休金專戶，以回復原狀（最高法院101年度台上字第1602號
    判決意旨參照）。
　②被上訴人主張上訴人未為渠等按月提繳退休金至勞保局設立
    之勞工退休金個人專戶，有被上訴人所提已繳納勞工個人專
    戶明細資料（見原審卷一第111至114頁）可據，上訴人亦未
    爭執，而兩造間存在僱傭關係已如前述，上訴人既係被上訴
    人之雇主，於被上訴人受僱期間未依前揭規定按月提繳退休
    金，被上訴人之勞工退休金專戶本金及累積收益之財產權益
    將受損害，則被上訴人依勞退條例第31條第1項規定，請求
    上訴人將未提繳之金額繳納至其退休金專戶，自屬有據。
　③按依本條例第14條第1項至第3項規定提繳之退休金，由雇主
    或委任單位按勞工每月工資總額，依月提繳工資分級表之標
    準，向勞保局申報。勞工每月工資如不固定者，以最近3個
    月工資之平均為準。勞退條例施行細則第15條第1、2項有所
    明文。上訴人應為被上訴人提繳退休金，係以勞工每月工資
    為計算基礎，惟因被上訴人工資繫諸出車日數及出勤時間而
    不固定，爰參考上開勞退條例施行細則規定及勞工退休金月
    提繳工資分級表（見原審卷二第159、161頁），計算上訴人
    應提繳之金額及總金額如附表二、三所示（乙○○部分合計為
    1萬5,241元，甲○○部分為合計3,740元），是乙○○、甲○○請
    求上訴人應分別提繳1萬3,054元、3,062元至渠等於勞保局
    設立之勞工退休金個人專戶，核屬有據。
　⑶被上訴人請求資遣費部分：
  ①按勞工適用勞退條例之退休金制度者，適用該條例後之工作
    年資，於勞動契約依勞基法第11條規定終止時，其資遣費由
    雇主按其工作年資，每滿1年發給2分之1個月之平均工資 ，
    未滿1年者，以比例計給；最高以發給6個月平均工資為限，
    不適用勞動基準法第17條之規定。勞退條例第12條定有明文
    。又按平均工資：指計算事由發生之當日前6個月內所得工
    資總額除以該期間之總日數所得之金額。勞基法第2條第4款
    前段亦有規定。
　②被上訴人主張兩造間僱傭關係分別於107年4月30日、同年5月
    3日終止，上訴人未給付資遣費之情，業據被上訴人陳明在
    卷，核與附表二、三「行程（接送機時間）」欄所載行程日
    期相符，上訴人則不爭執未給付資遣費事實，然抗辯乙○○係
    自願離職不得請求資遣費，並提出乙○○之辭職書（見原審卷
    一第165頁）為據，然為乙○○則否認，乙○○主張該辭職書係
    林蓺余對其表示未簽署即未能發放薪資，其不得已才簽署等
    語。而查，依被上訴人所提與林蓺余對話錄音譯文所示：「
    （甲○○）這要寫什麼？（林蓺余）你幫我寫，因為我那個靠
    行的他們就是要附這個東西，我要還給他」、「（甲○○）你
    說什麼還給？（林蓺余）靠行啦」、「（甲○○）沒有，不是
    ，老闆娘。（林蓺余）嘿……」、「（甲○○）這是離職書耶！
    （林蓺余）對啊，因為我要撤那個啊！」、「（甲○○）撤那
    個不用離職書，你直接拿……（林蓺余）可是靠行，靠行就要
    啊」、「（甲○○）我跑這麼多次，跑19年車……（林蓺余）那
    我……我不知道，我靠行……」、「（甲○○）那你直接拿來給我
    ，我直接拿監理站繳掉，那直接還就可以了。（林蓺余）那
    你幫我寫這有什麼問題啊？」、「（甲○○）沒有，我要的是
    非自願離職書，不是離職書。（林蓺余）非自願離職書？」
    、「（甲○○）對，我要申請那個……那個什麼……（乙○○）失業
    給付」、「（甲○○）失業給付啊，不然我這樣子的話，我……
    要有……去勞保局申請失業給付耶……我簽離職書的話，等於說
    我自願離職，不行啊。（林蓺余）沒有啦，因為我跟你講，
    我也老實告訴你，當初東哥也……我們賣的貨，我們也是希望
    說讓你們直接也過去，我們都跟那邊也講好了」、「（甲○○
    ）但是過去他薪水待遇就不像你們這邊，就不符合了，這是
    兩個單位，這不是一個公司」等語（見原審卷一第303頁）
    。由上述對話內容可知，林蓺余以上訴人旅行團減少，有減
    少司機之必要，欲將甲○○引薦至其他事業單位，甲○○係非自
    願離職，林蓺余並以遊覽車靠行為藉口，欲使甲○○簽署自願
    離職書，然為甲○○所拒絕。又接續上開錄音譯文對話內容：
    「（乙○○）那這樣你總ａ昨天拿那張給我簽就不對了啊。（
    林蓺余）簽什麼？」、「（乙○○）你……要報繳那個對不對，
    我們直接拿去報就行了啊，怎麼還……。（林蓺余）我也不知
    道，就是恒旺要我們開，因為他說就是要開這東西啊」、「
    （林蓺余）我說實在的，我現在連接那種單車趟的，我都要
    考慮你們司機要不要，可是我團又那麼少，我要付你們薪水
    ，我要怎麼支撐下去，所以我沒辦法，我忍痛賣掉。（原告
    乙○○）我知道啦，那賣是你賣的，不過你……叫我簽那張……」
    、「（乙○○）那……我是比較沒問題啦，可是……老闆娘你叫我
    簽那個我就覺得……好像不大對勁。（林蓺余）有什麼好不對
    勁……因為我們今天是拿他的恒旺去做…那個什麼…登記嘛，司
    機登記嘛」、「（乙○○）沒有，不是啦，這樣我……我簽這個
    就不對了，對不對。（林蓺余）不是，你簽這個跟沒簽這個
    是不對在哪裡，你跟我講一下？」、「（乙○○）不是啦不是
    啦，我就感覺說奇怪……那時候皇冠對不對，你說要收回要換
    恒旺的時候我也沒……沒簽這張啊，現在你叫我簽這個……」、
    「（乙○○）沒有啦不是啦，我現在是說我那個辭職書，我等
    下要問那個恒旺啦。（林蓺余）沒有，你先聽我講，你現在
    到底是怕簽那個東西有什麼問題嗎？（乙○○）不是啊，我是
    覺得很奇怪啊。（林蓺余）哪裡奇怪？（甲○○）要申請失業
    補助，如果簽了他就沒辦法申請失業補助。（林蓺余）那你
    們……你們真的很奇怪，什麼申請失業補助，你們擺明就是在
    為難我」、「（乙○○）我是，我是最簡單，你叫我簽這張，
    我就簽……我會去問恒旺啦，為什麼要簽那張。因為我回去想
    到好像不對，我車開這麼多年……（林蓺余）不是啦，他們只
    是說……因為我講……因為我靠行」、「（甲○○）沒有……老闆娘
    ……都沒有繳那張啊，開那麼多家有沒有，不管你靠不靠行」
    、「（乙○○）老闆娘你說這個，你給我電話我打過去去問說
    他是不是要我們簽，他如果說要簽，我…我問那個恒旺」、
    （乙○○《電話》）我是那個佳和這邊，我想問現在……（林蓺余
    ）不是不是，不是找他啦」、「（乙○○《電話》）我現在要把
    ……登記證給取消掉是不是要簽那個……離職書嗎？（林蓺余）
    你要說你已經離職了啦」、「（乙○○）他說那個要給他們換
    ，如果沒有要做就不用拿了就好。（甲○○）對啊，直接拿去
    監理站就好」、「（林蓺余）不是我叫你簽，我就跟你說我
    是靠行的……。（甲○○）好好好，那個你還他，你那個直接拿
    去監理站還就好。（林蓺余）可是我那張已經寄出去了……我
    已經寄給恒旺了，那再等我給他要回來給你了」、「（乙○○
    ）不是，這辭職書是司機對不對，跟你今天營不營業不就沒
    關係，說要寫這個辭職書我就感覺……」、「（林蓺余）我那
    天只是跟他講說我有兩個司機登記證要註銷要怎麼處理，他
    說你要請他們寫一下辭職書，然後再把那個證寄回來。我只
    是照著他的話做事，我哪知道什麼跟什麼」、「（乙○○）那
    個恒旺你現在是已經……已經寄過去了？（林蓺余）寄過去了
    ，我昨天就幫你寄過去，我昨天就用掛號寄過去了……」、「
    （乙○○）……我直接去恒旺找他就好了啦。（甲○○）現在去拿
    。（林蓺余）人家掛號還沒有到，你不要這樣搞到最後他連
    靠行都不讓我靠，阿發你饒了我吧，我答應你會拿回來，是
    你難道信不過我嗎？」等語（見原審卷一第305、315、317
    、319、321、325至327頁），由上述對話內容更可知，林蓺
    余欲將乙○○引薦至其他事業單位，乙○○所以簽署離職書，亦
    係林蓺余以遊覽車靠行需求而讓乙○○簽署，且林蓺余已承諾
    取回交還，是足認乙○○亦非自願離職甚明。是上訴人雖提出
    乙○○辭職書，不足以為有利於上訴人之認定。
　③上訴人係因旅行團減少有減少司機必要，而終止與被上訴人
    間僱傭關係，足見上訴人乃依勞基法第11條第4款所定事由
    終止勞動契約關係，已可確認，自應依法給付資遣費。查乙
    ○○自107年4月30日離職日起算（該日計入），往前回溯6個
    月即106年11月1日起至107年4月30日止各月份薪資，按附表
    二所載，106年11月至107年4月薪資分別為3萬7,575元、4萬
    3,020元、3萬3,860元、3萬7,860元、3萬2,740元、4萬2,30
    0元，合計為22萬7,355元，依勞基法第2條第4款平均工資計
    算規定，除以該期間總日數181日，其平均工資應為每月3萬
    7,683元（22萬7,355÷181×30=3萬7,683元），而甲○○之平均
    工資，因其僅任職期間不到2個月，應以其於107年3月至5月
    間之全部工資5萬7,860元【計算式：1萬5,484元＋3萬8,340
    元＋4,036元＝5萬7,860元 】，以任職期間總日數45日計算應
    為3萬8,573元（5萬7,860÷45×30=3萬8,573元）。而乙○○任
    職期間係106年10月15日至107年4月30日，共計6 個月又16
    日，甲○○任職期間則係107年3月20日至107年5月3日，共計4
    5日，則依勞退條例第12條第1項所定計算標準，乙○○所得請
    求資遣費，應為1萬0,258元【計算式：3萬7,683元1/2個月
    〔（6個月＋16/30）/12〕≒1萬0,258元】，甲○○所得請求資遣
    費為2,378元【計算式：3萬8,573元1/2個月45/365≒2,378
    元】。是乙○○、甲○○分別請求上訴人給付8,898元、2,045元
    資遣費，亦屬有據。
　⑷被上訴人請求未投保就業保險之損失部分：
  ①按具中華民國國籍者，年滿15歲以上，65歲以下之受僱勞工
    ，應以其雇主或所屬機構為投保單位，參加就業保險為被保
    險人。就業保險法施行後，依前條規定應參加本保險為被保
    險人之勞工，自投保單位申報參加勞工保險生效之日起，取
    得本保險被保險人身分。而被保險人於非自願離職辦理退保
    當日前3年內，保險年資合計滿1年以上，具有工作能力及繼
    續工作意願，向公立就業服務機構辦理求職登記，自求職登
    記之日起14日內仍無法推介就業或安排職業訓練，得請領失
    業給付。失業給付按申請人離職辦理本保險退保之當月起前
    6個月平均月投保薪資百分之60按月發給，最長發給6個月。
    但申請人離職辦理本保險退保時已年滿45歲或領有社政主管
    機關核發之身心障礙證明者，最長發給9個月。就業保險法
    第5條第1項、第6條第1項、第11條第1項第1款、第16條第1
    項分別定有明文。至上開所稱月投保薪資，係指由投保單位
    按被保險人之月薪資總額，依投保薪資分級表之規定，向保
    險人申報之薪資。勞工保險條例第14條第1項前段亦有規定
    。而投保單位違反就業保險法規定，未為其所屬勞工辦理投
    保手續者，按自僱用之日起，至參加保險之前一日或勞工離
    職日止應負擔之保險費金額，處10倍罰鍰。勞工因此所受之
    損失，並應由投保單位依本法規定之給付標準賠償之。就業
    保險法第38條第1項亦有明文。
　②依就業保險法第11條第1項第1款規定，請領失業給付之要件
    為：㊀被保險人於非自願離職辦理退保當日前3年內，保險年
    資合計滿1年以上，㊁具有工作能力及繼續工作意願，㊂向公
    立就業服務機構辦理求職登記，自求職登記之日起14日內仍
    無法推介就業或安排職業訓練。查被上訴人於受僱上訴人期
    間並未申報參加就業保險一節，有被上訴人勞工保險投保紀
    錄可參（見原審卷二第125至141頁），且為上訴人所不爭執
    ，被上訴人因上訴人未於在職期間為其投保就業保險而非屬
    就業保險之被保險人，無從依就業保險法第11條第1項第1款
    規定辦理失業認定及失業給付，且被上訴人已向公立就業服
    務機構辦理求職登記，有被上訴人提出勞動部勞動力發展署
    雲嘉南分署107年8月8日求職紀錄證明（見原審卷二第105至
    107頁）為證，亦為上訴人所不爭執，被上訴人迄至108年7
    月12日原審查詢其勞健保紀錄（見原審卷二第125至141頁）
    ，並無其他就業紀錄，則被上訴人主張上訴人未依法為其投
    保就業保險，致被上訴人非自願離職後無法請領失業給付，
    因而受有損害，即屬實情，被上訴人據就業保險法第38條第
    1項規定請求上訴人賠償損失，自屬有據。
　③至於賠償金額計算基準，應以就業保險法所定失業給付之標
    準，即離職起前6個月平均月投保薪資核算計算之。就乙○○
    而言，依其前述106年11月至107年4月之平均工資為3萬7,68
    3元，按勞工保險投保薪資分級表第30級月提繳工資3萬8,20
    0元計算（見原審卷二第159、161頁），而因乙○○已年逾45
    歲，則其所受損害為9個月月投保薪資百分之60即20萬6,280
    元【計算式：3萬8,200元60%9個月＝20萬6,280元 】。甲○
    ○部分，因其僅受僱未及2個月，其平均工資為3萬8,573元，
    業如前述，應按勞工保險投保薪資分級表第31級月提繳工資
    4萬0,100元計算（見原審卷二第159、161頁），其所受損害
    為6個月月投保薪資百分之60即14萬4,360元【計算式：4萬0
    ,100元60%6個月＝14萬4,360元 】。是乙○○請求上訴人賠
    償未投保就業保險損害金額為17萬9,820元，甲○○請求上訴
    人賠償未投保就業保險損害金額為12萬5,280元，亦均屬有
    據。
  ⑸被上訴人請求上訴人發給非自願離職證明書部分：
　  按勞動契約終止時，勞工如請求發給服務證明書，雇主或其
    代理人不得拒絕。本法所稱非自願離職，指被保險人因投保
    單位關廠、遷廠、休業、解散、破產宣告離職；或因勞基法
    第11條、第13條但書、第14條及第20條規定各款情事之一離
    職。勞基法第19條、就業保險法第11條第3項已有明文。查
    兩造間原有僱傭契約關係，上訴人既依勞基法第11條第4款
    所定事由終止契約關係，則被上訴人依上開規定請求上訴人
    開立非自願離職證明書，自依法有據。
　⑹據上，乙○○得請求上訴人給付23萬2,944元（含加班費4萬4,2
    26元、資遣費8,898元、未投保就業保險之損害17萬9,820元
    ），並提撥1萬3,054元退休金及交付非自願離職證明書。甲
    ○○得請求上訴人給付13萬6,385元（含加班費9,060元、資遣
    費2,045元、未投保就業保險之損害12萬5,280元），並提撥
    3,062元退休金及交付非自願離職證明書。
  ⑺末按給付無確定期限者，債務人於債權人得請求給付時，經
    其催告而未為給付，自受催告時起，負遲延責任。其經債權
    人起訴而送達訴狀，或依督促程序送達支付命令，或為其他
    相類之行為者，與催告有同一之效力。遲延之債務，以支付
    金錢為標的者，債權人得請求依法定利率計算之遲延利息。
    但約定利率較高者，仍從其約定利率。應付利息之債務，其
    利率未經約定，亦無法律可據者，週年利率為百分之5。民
    法第229條第2項、第233條第1項、第203條分別定有明文。
    被上訴人就其等上開金錢請求，主張上訴人應自起訴狀繕本
    送達翌日即107年10月24日（見原審卷一第137頁）起至清償
    日止，均按週年利率百分之5計算之遲延利息，亦屬有據。
五、綜上所述，被上訴人依勞基法第19條、第24條第1項、第39
    條、勞退條例第12條第1項、第14條第1項、就業保險法第38
    條第1項規定，乙○○請求上訴人給付23萬2,944元（含加班費
    4萬4,226元、資遣費8,898元、未投保就業保險之損害17萬9
    ,820元），並提撥1萬3,054元退休金及交付非自願離職證明
    書。甲○○請求上訴人給付13萬6,385元（含加班費9,060元、
    資遣費2,045元、未投保就業保險之損害12萬5,280元），並
    提撥3,062元退休金及交付非自願離職證明書。被上訴人所
    為金錢請求部分均自107年10月24日起至清償日止，按週年
    利率百分之5計算之遲延利息，為有理由，應予准許，逾此
    部分之請求，為無理由，應予駁回。原審就上開應准許部分
    ，為上訴人敗訴之判決，並依職權為假執行、供擔保免為假
    執行之諭知，並無不合。上訴人就其敗訴部分提起上訴，求
    予廢棄改判，為無理由，其上訴應予駁回。
六、本件事證已臻明確，兩造其餘之攻擊或防禦方法及所用之證
    據，經本院斟酌後，認為均不足以影響本判決之結果，爰不
    逐一論列，附此敘明。
七、據上論結，本件上訴為無理由，依民事訴訟法第449條第1項、第78條，判決如主文。　　　　　　　　　　　
中　　華　　民　　國　　109 　年　　9 　　月　　1 　　日
　　　　　　　　　勞動法庭
                      審判長法  官  周群翔
                            法  官  沈佳宜
                            法  官  陳杰正
正本係照原本作成。
如不服本判決，應於收受送達後20日內向本院提出上訴書狀，其
未表明上訴理由者，應於提出上訴後20日內向本院補提理由書狀
（均須按他造當事人之人數附繕本）上訴時應提出委任律師或具
有律師資格之人之委任狀；委任有律師資格者，另應附具律師資
格證書及釋明委任人與受任人有民事訴訟法第466 條之1第1項但
書或第2項（詳附註）所定關係之釋明文書影本。如委任律師提
起上訴者，應一併繳納上訴審裁判費。
中　　華　　民　　國　　109 　年　　9 　　月　　1 　　日
　　　　　　　　　　　　　　書記官  林雅瑩
附註：
民事訴訟法第466條之1（第1項、第2項）：
對於第二審判決上訴，上訴人應委任律師為訴訟代理人。但上訴
人或其法定代理人具有律師資格者，不在此限。
上訴人之配偶、三親等內之血親、二親等內之姻親，或上訴人為
法人、中央或地方機關時，其所屬專任人員具有律師資格並經法
院認為適當者，亦得為第三審訴訟代理人。　　　　　


附表一：
編號 被上訴人於原審請求項目及金額   原審准駁 上訴人上訴範圍  本院認定被上訴人得請求項目及金額 1 資遣費  乙○○8,898元 乙○○ 8,898元 乙○○ 8,898元  乙○○ 8,898元    甲○○2,045元 甲○○ 2,045元 甲○○ 2,045元  甲○○ 2,045元 2 延長工時及國定假日出勤工資  乙○○ 11萬6,706元 乙○○ 4萬4,226元 乙○○ 4萬4,226元  乙○○ 4萬4,226元    甲○○ 2萬5,582元 甲○○ 9,060元 甲○○ 9,060元  甲○○ 9,060元 3 未能領取失業給付之損失  乙○○ 17萬9,820元 乙○○ 17萬9,820元 乙○○ 17萬9,820元  乙○○ 17萬9,820元    甲○○ 12萬5,280元 甲○○ 12萬5,280元 甲○○ 12萬5,280元  甲○○ 12萬5,280元 4 提繳勞工退休金  乙○○ 1萬3,054元 乙○○ 1萬3,054元 乙○○ 1萬3,054元  乙○○ 1萬3,054元    甲○○ 3,062元 甲○○ 3,062元 甲○○ 3,062元  甲○○ 3,062元 5 開立非自願離職證明書  乙○○ 請求核發 乙○○ 准予核發 原審判決准乙○○、甲○○請求核發部分均上訴   乙○○ 准予核發    甲○○ 請求核發 甲○○ 准予核發   甲○○ 准予核發 


附表二：被上訴人乙○○各月領取薪資及提繳退休金數額
編號 行程（接送機時間） 各月延長工時時數(延長工時均在兩小時以內)及國定假日出勤 各月領取薪資 （不含延長工時） 各月領取薪資 （含延長工時） 各月應提繳退休金數額 備註 1. 106/10/19（19：30）至106/10/26（20：30） 【原審卷一第45、290頁、卷二第22、23、35頁】 106年10月：19小時 ⑴10/20至10/25：2時×6日＝12小時 ⑵10/26：1小時  ⑶10/29至10/31：2時×3日＝6小時 106年10月：17,534元 ⑴底薪：21,500×16/30＝11,467元 ⑵出車津貼：11天×600元＝6,600元 ⑶自付車體險：533元 ⑴＋⑵－⑶＝17,534 106年10月：21,005元 ⑷106年10月延長工時薪資：3,471元   A.本月每小時工資額：17,534元÷16日÷8小時＝137元   B.延長工時薪資：137元×4/3×19小時＝3,471元 ⑴＋⑵－⑶＋⑷＝21,005            106年10月：1,261元月提繳工資21,009元（第17級）×6%＝1,261元 1.延長工時薪資係以「各月領取薪資」欄為計算基礎。 2.各月應提繳退休金數額以「各月領取薪資」欄為計算基礎。 3.106年10至12月提繳工資數額以106年1月1日生效勞工退休金月提繳工資分級表為據。 4.107年1至4月提繳工資數額以107年1月1日生效勞工退休金月提繳工資分級表為據。 5.元以下四捨五入。  2. 106/10/28（17：10）至106/11/04（13：15） 【原審卷一第47、33頁、卷二第22、35頁】        106年11月：32小時 ⑴11/01至11/03：2時×3日＝6小時 ⑵11/08至11/13：2時×6日＝12小時 ⑶11/17至11/22：2時×6日＝12小時 ⑷11/30：2小時 106年11月：31,900元 ⑴底薪：21,500元 ⑵出車津貼：19天×600元＝11,400元 ⑶自付車體險：1,000元 ⑴＋⑵－⑶＝31,900 106年11月：37,575元 ⑷106年11月延長工時薪資：5,675元   A.本月每小時工資額：31,900元÷30日÷8小時＝133元   B.延長工時薪資：133元×4/3×32小時＝5,675元 ⑴＋⑵－⑶＋⑷＝37,575 106年11月：2,406元 A.106年10月按比例計算全月薪資：21,005元÷16/30＝39,384元 B.106年10、11月薪資平均：（39,384元＋37,575元）÷2＝38,480元 C.月提繳工資40,100元（第31級）×6%＝2,406元       3. 106/11/07（11：20）至106/11/14（12：30） 【原審卷一第49頁、卷二第21、35頁】      4. 106/11/16（22：25）至106/11/23（14：35） 【原審卷一第51頁、卷二第19、20、35頁】      5. 106/11/29（11：40）至106/12/06（13：15） 【原審卷一第35、53頁 、卷二第18、19、35頁】        106年12月：42小時 ⑴12/01至12/05：2時×5日＝10小時 ⑵12/08至12/13：2時×6日＝12小時 ⑶12/20至12/25：2時×6日＝12小時 ⑷12/28至12/31：2時×4日＝8小時 106年12月：34,900元 ⑴底薪：21,500元 ⑵出車津貼：24天×600元＝14,400元 ⑶自付車體險：1,000元 ⑴＋⑵－⑶＝34,900  106年12月：43,020元 ⑷106年12月延長工時薪資：8,120元   A.本月每小時工資額：34,900元÷30日÷8小時＝145元   B.延長工時薪資：145元×4/3×42小時＝8,120元 ⑴＋⑵－⑶＋⑷＝43,020 106年12月：2,406元 A.106年10月按比例計算全月薪資：21,005元÷16/30＝39,384元 B.106年10至12月薪資平均：（39,384元＋37,575元＋43,020元）÷3＝39,993元 C.月提繳工資40,100元（第31級）×6%＝2,406元  6. 106/12/07（16：25）至106/12/14（17：45） 【原審卷一第55頁】      7. 106/12/19（11：40）至106/12/26（13：15） 【原審卷一第36、57頁 、卷二第17、18、35頁】      8. 106/12/27至107/01/01 【原審卷一第36頁】        107年1月：25小時、國定假日出勤1日 ⑴01/01：國定假日出勤1日    ⑵01/07至01/12：2時×6日＝12小時 ⑶01/17至01/22：2時×6日＝12小時 ⑷01/23：1小時  107年1月：28,900元 ⑴底薪：21,500元 ⑵出車津貼：14天×600元＝8,400元 ⑶自付車體險：1,000元 ⑴＋⑵－⑶＝28,900 107年1月：33,860元 ⑷107年1月延長工時薪資：4,960元（B＋C）   A.本月每小時工資額：28,900元÷30日÷8小時＝120元   B.延長工時薪資：120元×4/3×25小時＝4,000元   C.國定假日出勤1日薪資：120元×8小時＝960元  ⑴＋⑵－⑶＋⑷＝33,860 107年1月：2,292元 A.106年11至107年1月薪資平均：（37,575元＋43,020元＋33,860元）÷3＝38,152元 B.月提繳工資38,200元（第30級）×6%＝2,292元  9. 107/01/06（11：20）至107/01/13（12：30） 【原審卷一第37、59頁 、卷二第31至33、35頁】      10 107/01/16（19：10）至107/01/23（20：15） 【原審卷一第37、61頁 、卷二第30、31、35頁】      11 107/02/03（16：55）至107/02/10（18：40） 【原審卷一第37、63頁 、卷二第29、30、35頁】 107年2月：32小時、國定假日出勤4日 ⑴02/04至02/09：2時×6日＝12小時 ⑵02/13至02/14：2時×2日＝4小時 ⑶02/15至02/18：國定假日4日 ⑷02/15至02/18：2時×4日＝8小時（但此延長工8小時之工資應以2倍計算，故以16小時計）  107年2月：28,900元 ⑴底薪：21,500元 ⑵出車津貼：14天×600元＝8,400元 ⑶自付車體險：1,000元 ⑴＋⑵－⑶＝28,900 107年2月：37,860元 ⑷107年2月延長工時薪資：8,960元（B＋C）   A.本月每小時工資額：28,900元÷30日÷8小時＝120元   B.延長工時薪資：120元×4/3×32小時＝5,120元   C.國定假日出勤4日薪資：120元×8小時×4日＝3,840元        ⑴＋⑵－⑶＋⑷＝37,860 107年2月：2,406元 A.106年12至107年2月薪資平均：（43,020元＋33,860元＋37,860元）÷3＝38,247元 B.月提繳工資40,100元（第31級）×6%＝2,406元  12 107/02/12（16：55）至107/02/19（18：30）【原審卷一第37、65頁 、卷二第27至29、35頁】      13 107/03/14（11：20）至107/03/21（12：30）【原審卷一第39、67頁 、卷二第26、27、35頁】 107年3月：24小時 ⑴03/15～03/20：2時×6日＝12時 ⑵03/23～03/28：2時×6日＝12時 107年3月：28,900元 ⑴底薪：21,500元 ⑵出車津貼：14天×600元＝8,400元 ⑶自付車體險：1,000元 ⑴＋⑵－⑶＝28,900 107年3月：32,740元 ⑷107年3月延長工時薪資：3,840元   A.本月每小時工資額：28,900元÷30日÷8小時＝120元   B.延長工時薪資：120元×4/3×24小時＝3,840元 ⑴＋⑵－⑶＋⑷＝32,740 107年3月：2,178元 A.107年1至3月薪資平均：（33,860元＋37,860元＋32,740元）÷3＝34,820元 B.月提繳工資36,300元（第29級）×6%＝2,178元  14 107/03/22（11：40）至107/03/29（13：00）【原審卷一第39、69頁 、卷二第25、26、35頁】      15 107/04/04（11：20）至107/04/11（12：30）【原審卷一第41、71頁 、卷二第23至25、35頁】 107年4月：38小時、國定假日出勤2日 ⑴04/04：國定假日出勤1日 ⑵04/05：2時×1日＝2時（但此延長工時之工資應以2倍計算，故以4小時計） ⑶04/05：國定假日出勤1日 ⑷04/06至04/10：2時×5日＝10小時 ⑸04/14至04/19：2時×6日＝12時 ⑹04/21至04/26：2時×6日＝12時    107年4月：33,100元 ⑴底薪：21,500元 ⑵出車津貼：21天×600元＝12,600元 ⑶自付車體險：1,000元 ⑴＋⑵－⑶＝33,100 107年4月：42,300元 ⑷107年4月延長工時薪資：9,200元（B＋C）   A.本月每小時工資額：33,100元÷30日÷8小時＝138元   B.延長工時薪資：138元×4/3×38小時＝6,992元   C.國定假日出勤2日薪資：138元×8小時×2日＝2,208元        ⑴＋⑵－⑶＋⑷＝42,300 107年4月：2,292元 A.107年2至4月薪資平均：（37,860元＋32,740元＋42,300元）÷3＝37,633元 B.月提繳工資38,200元（第30級）×6%＝2,292元  16 107/04/13（21：20）至107/04/20（10：00）【原審卷一第42、73頁】      17 107/04/20（11：50）至107/04/27（12：40）【原審卷一第43、75頁】      


附表三：被上訴人甲○○各月領取薪資及提繳退休金數額
編號 行程（接送機時間） 各月延長工時時數(延長工時均在兩小時以內) 各月領取薪資 （不含延長工時） 各月領取薪資 （含延長工時） 各月應提繳退休金數額 備註 1. 107/03/21（單純接機）【原審卷一第79頁】 107年3月：12小時 ⑴03/25至03/30：2時×6日＝12小時  107年3月：13,100元 ⑴底薪：22,000×11/30＝8,067元 ⑵出車津貼：9天×600元＝5,400元 ⑶自付車體險：1,000×11/30＝367元 ⑴＋⑵－⑶＝13,100 107年3月：15,484元 ⑷107年3月延長工時薪資：2,384元   A.本月每小時工資額：13,100元÷11日÷8小時＝149元   B.延長工時薪資：149元×4/3×12小時＝2,384元 ⑴＋⑵－⑶＋⑷＝15,484  107年3月：950元 月提繳工資15,840元（第11級）×6%＝950元 1.延長工時薪資係以「各月領取薪資」欄為計算基礎。 2.各月應提繳退休金數額以「各月領取薪資」欄為計算基礎。 3.107年3至5月提繳工資數額以107年1月1日生效勞工退休金月提繳工資分級表為據。 4.元以下四捨五入。 2. 107/03/22（市區觀光）【原審卷一第79頁】      3. 107/03/24（19：30）至107/03/31（13：25）【原審卷一第79、393頁】      4. 107/04/10（19：15）至107/04/17（20：15）【原審卷一第81、393頁 、卷二第37、44、45頁】 107年4月：33小時 ⑴04/11至04/16：2時×6日＝12小時 ⑵04/17：1小時  ⑶04/19至04/24：2時×6日＝12小時 ⑷04/27至04/30：2時×4日＝8時  107年4月：32,400元 ⑴底薪：22,000元 ⑵出車津貼：19天×600元＝11,400元 ⑶自付車體險：1,000元 ⑴＋⑵－⑶＝32,400 107年4月：38,340元 ⑷107年4月延長工時薪資：5,940元   A.本月每小時工資額：32,400元÷30日÷8小時＝135元   B.延長工時薪資：135元×4/3×33小時＝5,940元 ⑴＋⑵－⑶＋⑷＝38,340  107年4月：2,520元 A.107年3月按比例計算全月薪資：15,484元÷11/30＝42,229元 B.107年3、4月薪資平均：（42,229元＋38,340元）÷2＝40,285元 C.月提繳工資42,000元（第32級）×6%＝2,520元  5. 107/04/18（11：20）至107/04/25（12：30）【原審卷一第79、443頁 、卷二第37、43、44頁】      6. 106/04/26（11：20）至106/05/03（12：30）【原審卷一第79、394頁 、卷二第37、41至43頁】        107年5月：4小時 ⑴05/01～05/02：2時×2日＝4時   107年5月：3,300元 ⑴底薪：22,000×3/30＝2,200元 ⑵出車津貼：2天×600元＝1,200元 ⑶自付車體險：1,000×3/30＝100元 ⑴＋⑵－⑶＝3,300 107年5月：4,036元 ⑷107年5月延長工時薪資：736元   A.本月每小時工資額：3,300元÷3日÷8小時＝138元   B.延長工時薪資：138元×4/3×4小時＝736元 ⑴＋⑵－⑶＋⑷＝4,036 107年5月：270元 4,500（第3級）×6%＝270元